臺灣臺南地方法院臺南簡易庭民事判決
111年度南簡字第994號
原      告  黃碧玉
訴訟代理人  蔡佳渝  律師                    
被      告  劉水淀
上列當事人間請求侵權行為損害賠償事件，經本院於中華民國11
1年9月29日言詞辯論終結，判決如下：
    主  文
被告應給付原告新臺幣壹拾萬元，及自民國一百一十一年六月十
六日起至清償日止，按週年利率百分之五計算之利息。
原告其餘之訴駁回。
訴訟費用由被告負擔五分之一，餘由原告負擔。
本判決原告勝訴部分得假執行。　　
    事實及理由
一、本件被告經合法通知，未於最後言詞辯論期日到場，核無民
    事訴訟法第386條各款所列情事，爰依原告之聲請，由其一
    造辯論而為判決。
二、本件原告主張：兩造為夫妻，詎被告於民國111年5月24日晚
    間某時，在臺南市○○區○○00號被告祖宅，竟身著內褲，與一
    身著睡衣之真實姓名年籍不詳之女子在該處之房間內同床共
    寢。茲因被告以前揭行為，不法侵害原告之配偶權而情節重
    大，致原告受有非財產上之損害。為此，爰依民法第184條
    第1項前段或後段規定，提起本訴，請求本院擇一訴訟標的
    而為原告勝訴之判決等語。並聲明：被告應給付原告新臺幣
    （下同）50萬元及自民事起訴狀繕本送達被告之翌日起至清
    償日止，按週年利率5%計算之利息。
三、被告未於最後言詞辯論期日到場，惟據其以前到場所為之陳
    述略以：該女子係因夏天十分炎熱，且伊之房間有安裝冷氣
    而睡在伊身旁，惟伊等未為任何行為，伊未侵害原告之配偶
    權等語。並聲明：原告之訴駁回。
四、得心證之理由：
　㈠查，本件原告主張兩造為夫妻，業據其提出戶籍謄本（現戶
    部分）影本1份為證〔參見本院111年度南司簡調字第532號卷
    宗（下稱調解卷）第17頁〕，自堪信為真正。次查，原告主
    張被告於前揭時間，在上開處所，身著內褲，與一身著睡衣
    之真實姓名年籍不詳之女子在該處之房間內同床共寢之事實
    ，為被告言詞辯論時所不爭執，依民事訴訟法第463條準用
    同法第280條第1項規定，視同自認；此外，復有照片4幀在
    卷可按（參見調解卷第21頁），原告主張之上開事實，應堪
    信為實在。　　
　㈡按婚姻係以夫妻之共同生活為其目的，配偶應互相協力保持
    其共同生活之圓滿安全及幸福，而夫妻互守誠實，係為確保
    其共同生活之圓滿安全及幸福之必要條件，故應解為配偶因
    婚姻契約而互負誠實之義務，配偶之一方行為不誠實，破壞
    共同生活之圓滿安全及幸福者，即為違反因婚姻契約之義務
    而侵害他方之權利（最高法院55年台上字第2053號判例意旨
    參照）。準此，侵害配偶權之行為，並不以配偶之一方與他
    人性交為限，倘夫妻之一方與他人間存有逾越普通朋友間一
    般社交行為之往來關係，且其行為已逾社會一般通念所能容
    忍之範圍，已達破壞婚姻共同生活之圓滿安全及幸福之程度
    者，即足當之。查，被告於前揭時間，在上開處所，身著內
    褲，與一身著睡衣之真實姓名年籍不詳之女子在該處之房間
    內同床共寢，顯然業已逾越普通朋友間一般社交行為之往來
    關係，且其行為已逾社會一般通念所能容忍之範圍，已達破
    壞婚姻共同生活之圓滿安全及幸福之程度，揆之前揭說明，
    應認業已侵害原告之配偶權，且情節堪稱重大。至被告雖抗
    辯：該女子係因夏天十分炎熱，且伊之房間有安裝冷氣而睡
    於伊旁邊，惟伊等未為任何行為，伊未侵害原告之配偶權等
    語。惟查，被告所辯該女子係因夏天十分炎熱，且伊之房間
    有安裝冷氣而睡在伊身旁，惟伊等未為任何行為等語，縱屬
    實在，對於被告前揭行為，業已逾越普通朋友間一般社交行
    為之往來關係，且其行為已逾社會一般通念所能容忍之範圍
    ，已達破壞婚姻共同生活之圓滿安全及幸福之程度，業已侵
    害原告之配偶權，且情節堪稱重大之事實，並無影響，被告
    以前揭情詞抗辯其未侵害原告之配偶權等語，自不足採。
　㈢次按，因故意或過失，不法侵害他人權利者，負損害賠償責
    任；不法侵害他人之身體、健康、名譽、自由、信用、隱私
    、貞操，或不法侵害其他人格法益而情節重大者，被害人雖
    非財產上之損害，亦得請求賠償相當之金額；前開規定，於
    不法侵害他人基於父、母、子、女或配偶關係之身分法益而
    情節重大者，準用之，民法第184條第1項前段、第195條第1
    項及第3項分別定有明文。再按，民法第195條第3項所稱之
    身分法益，包括法律體系明認之身分權及身分上利益〔邱聰
    志著，姚志明修訂，新訂民法債編通則（上），第290頁，
    著者發行，102 年9月新訂2版1 刷，可資參照〕。查，被告
    於前揭時日在上開處所所為之前揭行為，既已侵害原告之配
    偶權，亦即民法第195條第3項所指之身分法益，且情節堪稱
    重大，已如前述，則原告主張依民法第184條第1項前段規定
    ，請求被告賠償其所受非財產上之損害，應屬有據。
　㈣再查，原告因被告以前揭方式，侵害其配偶權，精神受有相
    當之痛苦，乃屬必然。又查，原告為國民小學畢業、被告為
    高級職業學校畢業，有個人戶籍資料查詢結果2份在卷可按〔
    參見本院111年度南簡字第994號卷宗（下稱本院卷）第51頁
    、第17頁〕；再原告主張兩造均為從事建築業之商人，每月
    收入均在8萬元以上之事實，為被告言詞辯論時所不爭執，
    依民事訴訟法第463條準用同法第280條第1項規定，視同自
    認，應堪信為真實；又原告名下有土地13筆、建物1筆；被
    告名下有土地4筆、建物1筆，此有兩造之稅務電子閘門財產
    所得調件明細表各1份附卷可佐（參見本院卷第53頁至第55
    頁、第25頁至第26頁）。本院審酌兩造之身分、地位、經濟
    能力、被告侵害原告配偶權行為之態樣、原告所受精神上痛
    苦之程度等一切情狀，認原告請求被告賠償其所受非財產之
    損害50萬元，尚屬過高，應核減為10萬元為適當。從而，原
    告請求被告賠償之非財產上之損害，於10萬元之範圍內，洵
    屬有據；逾此部分之主張，則屬無據。
　㈤復按，給付無確定期限者，債務人於債權人得請求給付時，
    經其催告而未為給付，自受催告時起，負遲延責任。其經債
    權人起訴而送達訴狀，或依督促程序送達支付命令，或為其
    他相類之行為者，與催告有同一之效力。遲延之債務，以支
    付金錢為標的者，債權人得請求依法定利率計算之遲延利息
    ；應付利息之債務，其利率未經約定，亦無法律可據者，週
    年利率為5%，民法第229條第2項、第233條第1項前段及第20
    3條分別定有明文。查，本件被告應為之前揭損害賠償給付
    ，並無確定期限，且原告復未舉證證明於起訴前曾向被告請
    求，惟被告既經原告提起民事訴訟而受民事起訴狀繕本之送
    達，依民法第229條第2項之規定，自應自民事起訴狀繕本送
    達被告之翌日即111年6月16日起，此有本院送達證書1份在
    卷可按（參見調解卷第41頁），負遲延責任。從而，原告請
    求被告就上開應為之給付，給付自111年6月16日起至清償日
    止，按週年利率5%計算之利息，即屬正當；逾此部分之請求
    ，則非正當。
五、綜上所陳，原告依民法第184條第1項前段規定，請求被告給
    付10萬元及自111年6月16日起至清償日止，按週年利率5%計
    算之利息，為有理由，應予准許。逾此部分之請求，為無理
    由，應予駁回。
六、原告雖另主張依民法第184條第1項後段規定，請求被告賠償
    其所受非財產上之損害。惟按，原告以單一之聲明，主張二
    以上訴訟標的，而請求法院擇一訴訟標的為其勝訴之判決者
    ，乃所謂選擇訴之合併，原告如依其中之一訴訟標的可獲全
    部勝訴判決時，法院固得僅依該項訴訟標的而為判決，對於
    其他訴訟標的無庸審酌；惟如各訴訟標的對於原告判決之結
    果不同時，為尊重當事人程序上與實體上之利益，法院自應
    擇其對原告最為有利之訴訟標的而為裁判（最高法院107年
    度台上字第967號判決參照）。查，本件原告乃以單一之聲
    明，主張依民法第184條第1項前段或後段規定，請求被告賠
    償其所受非財產上損害，訴請本院擇一訴訟標的為其勝訴之
    判決；本院既已認原告依民法第184條第1項前段規定，對於
    被告所為之主張，洵屬有據，進而認定原告所得請求之金額
    有無理由；且縱令原告依民法第184條第1項後段規定，對於
    被告所為之主張，亦屬有據，因原告所得請求被告賠償之金
    額，亦應依前開說明為相同認定，對於原告判決之結果，並
    無不同，對原告而言，並未更為有利，揆諸前揭說明，本院
    自毋庸再就原告併為主張之依民法第184條第1項後段規定，
    請求被告賠償其所受非財產上之損害，有無理由，予以論述
    ，附此敘明。
七、本件原告勝訴部分，乃法院就民事訴訟法第427條第1項規定
    之訴訟適用簡易程序所為被告敗訴之判決，依民事訴訟法第
    389條第1項第3款之規定，應依職權宣告假執行。
八、本件事證已臻明確，兩造其餘攻擊防禦方法，經核與本件判
    決結果不生影響，爰不一一論述，附此敘明。
九、據上論述，本件原告之訴一部為有理由，一部為無理由，依
    民事訴訟法第436條第2項、第385條第1項前段、第79條、第
    389條第1項第3款，判決如主文。
中　　華　　民　　國　　111 　年　 10  　月　　  6　　日
                  臺灣臺南地方法院臺南簡易庭
                          法  官　伍逸康
以上正本係照原本作成。　　　　　　　　　　　　　
如不服本判決，應於送達後20日內，向本院提出上訴狀並表明上
訴理由，如於本判決宣示後送達前提起上訴者，應於判決送達後
20日內補提上訴理由書（須附繕本）。
中　　華　　民　　國　　111 　年　　10　　月　　6 　　日
　　　　　　　　　　　　　書記官  康紀媛